【裁判字號】    98,抗,34
【裁判日期】    980209
【裁判案由】    拍賣抵押物
【裁判全文】
臺灣臺中地方法院民事裁定  98年度抗字第34號
抗  告  人  丙○○
            甲○○
相  對  人  花旗(台灣)商業銀行股份有限公司
法定代理人  乙○○
上列當事人間聲請拍賣抵押物事件，抗告人對於中華民國97年12
月19日本院簡易庭97年度拍字第1183號裁定提起抗告，本院合議
庭裁定如下：
    主  文
抗告駁回。
抗告程序費用新臺幣壹仟元由抗告人負擔。
    理  由
一、抗告意旨略以：抗告人皆有按月繳納貸款，且抗告人於收到
    裁定後親登相對人中港分行洽詢，皆無法找到貸款部門相關
    人員了解細節，相對人應查明並與抗告人電話連絡，爰依法
    提起抗告。
二、按抵押權人於債權已屆清償期而未受清償者，得聲請法院拍
    賣抵押物，就其賣得價金而受清償，民法第873條第1項定有
    明文。又按聲請拍賣抵押物係屬非訟事件，於最高限額抵押
    ，法院須就抵押權人提出之文件為形式上審查，如認其有抵
    押權登記擔保範圍之債權存在，且債權已屆清償期而未受清
    償，即應為准許拍賣抵押物之裁定。至於債務人或抵押人否
    認各該文件為真正，對抵押債權之存否有所爭執，則應另循
    訴訟途徑解決，抵押權人無須於聲請拍賣抵押物前，先行訴
    請確認其權利存在，最高法院著有93年度台抗字第905號裁
    判意旨足資參照。是最高限額抵押權，於抵押權成立時，未
    必先有債權存在，固不得因抵押權之登記而逕行准許拍賣抵
    押物，惟抵押權人提出證據證明有抵押債權存在時，縱然債
    務人或抵押人否認各該證據為真正，對抵押債權之是否存在
    有所爭執，法院仍須就證據為形式上之審查，而為准駁。如
    形式上可證明抵押債權存在，法院即應許可拍賣抵押物。經
    查，原裁定法院依相對人所提出之為抵押債權證明由債務人
    廖健宏所書立之抵押貸款契約書1紙、放款歷史交易明細表
    、他項權利證明書、抵押權設定契約書及土地及建物登記謄
    本為形式審查，准許相對人為本件拍賣最高限額抵押權抵押
    物之聲請。而依相對人所提出前開契約書1紙及放款歷史交
    易明細表為形式上審查，已可證明抵押債權存在，法院即應
    許可拍賣抵押物。雖抗告人就其抗告意旨，並據其提出ＡＴ
    Ｍ交易明細2張及存款存入憑條2紙為證。然依抗告人所提出
    之上開ＡＴＭ交易明細2張及存款存入憑條2紙所示，抗告人
    顯於民國97年10月8日先行繳納1個月之本息，再於97年10月
    22日復繳納2個月之本息，亦徵相對人所主張債務人業已逾
    期繳納本息為真實。而依相對人所提出之上開契約書第伍條
    五、(一)之約定：「立約人（即債務人）對貴行（即相對人）
    所負之一切債務，如有下列情形之一時，無須由貴行事先通
    知或催告，貴行得隨時減少全部或一部借款額度，或縮短借
    款期限，或視為全部到期：：：１、任何一宗債務不依約清
    償本金時。」亦有上開契約書可憑。是本件債務人既已逾期
    繳納本息，業已喪失期限利益，全部債務視為到期，更堪認
    抵押權人於債權已屆清償期而未受清償。相對人聲請拍賣本
    件抵押物，於法並無不合。抗告意旨所陳，揆諸前揭說明，
    即無理由，原裁定法院准許相對人為本件拍賣抵押物之聲請
    ，於法並無不合。抗告意旨，並無理由，應予駁回。
三、另對於非訟事件，依法應由關係人負擔費用者，法院裁定命
    關係人負擔時，應一併確定其數額，非訟事件法第24條第1
    項定有明文。爰依法確定本件抗告程序費用額如主文第2項
    所示。
四、據上論結，本件抗告為無理由，依非訟事件法第46條、第21
    條第2項、第24條第1項，民事訴訟法第495條之1第1項、第
    449條第1項、第78條，裁定如主文。
中    華    民    國    98    年    2     月    9     日
                民事第二庭      審判長法  官  許秀芬
                                      法  官  楊國精
                                      法  官  陳秋月
正本係照原本作成。
如不服本裁定，僅得於收受本裁定正本送達後10日內，以適用法
規顯有錯誤為理由，向本院提出再抗告狀，（須附繕本一份及繳
納再抗告裁判費新台幣1,000元），經本院許可後始可再抗告。
中    華    民    國    98    年    2     月    9     日
                                      書記官  廖曉鐘


司法院資訊處製作；財團法人民間司法改革基金會備份。
